臺灣高等法院高雄分院刑事判決
111年度原上訴字第4號
上  訴  人  臺灣高雄地方檢察署檢察官
上  訴  人  
即  被  告  陳宏睿




                    （現於法務部○○○○○○○○○執行                         中）
選任辯護人  何珮璇律師(法扶律師)
上列上訴人等因被告妨害秩序案件，不服臺灣高雄地方法院110
年度審原訴字第18號，中華民國110年12月15日第一審判決（起
訴案號：臺灣高雄地方檢察署110年度少連偵緝字第17號），提
起上訴，本院判決如下：
    主  文
原判決撤銷。
乙○○成年人與少年犯意圖供行使之用而攜帶兇器在公共場所聚
集三人以上實施強暴罪，處有期徒刑伍月，如易科罰金以新臺  
幣壹仟元折算壹日。
    事  實
一、乙○○明知少年葉○威、林○彰、周○杰（分別為92年5月、94年
    2月生、95年3月生，均另經臺灣高雄少年及家事法院審理）
    均係未滿18歲之少年。因知悉少年葉○威與甲○○有糾紛，欲
    幫其出氣，竟夥同上開少年3人及另5名名籍不詳之成年人，
    共同意圖供行使之用，基於妨害秩序之犯意聯絡，於109年3
    月24日23時許，分別駕駛汽、機車，前往高雄市○○區○○街00
    0號前之公共場所，由乙○○手持質地堅硬屬兇器性質之安全
    帽；葉○威、林○彰、周○杰等3人則均以徒手方式，聚集3人
    以上下手實施強暴而共同毆打甲○○，致其受有頭部外傷、左
    耳後挫傷等傷害（傷害罪部分，由檢察官不另為不起訴處分
    ）。嗣經甲○○報警處理，始悉上情。
二、案經甲○○告訴由高雄市政府警察局三民第二分局報告臺灣高
    雄地方檢察署檢察官偵查起訴。
    理  由
一、證據能力部分：
  ㈠按被告以外之人於審判外之言詞或書面陳述，屬傳聞證據，
    原則上不得作為證據；惟按被告以外之人於審判外之陳述，
    雖不符刑事訴訟法第159條之1至第159條之4之規定，而經當
    事人於審判程序同意作為證據，法院審酌該言詞陳述或書面
    陳述作成時之情況，認為適當者，亦得為證據，刑事訴訟法
    第159條第1項、第159條之5第1項分別定有明文。
　㈡查本判決所引用屬於傳聞證據之部分，檢察官及上訴人即被
    告乙○○（下稱被告）於本院準備程序時均明示同意有證據能
    力（見本院卷第60至61頁），基於尊重當事人對於傳聞證據
    之處分權，及證據資料愈豐富愈有助於真實發現之理念，本
    院審酌該等證據作成時並無違法取證之瑕疵，且與待證事 
    項具有關聯性，認以之作為證據亦屬適當，依上開說明，自
    均有證據能力。
二、認定犯罪事實所憑之證據及理由：
  ㈠上開犯罪事實，業據被告於原審審理時坦承不諱，核與證人
    即告訴人甲○○於警詢、偵訊（警卷第17至19頁、偵一卷第24
    、25頁）；證人孫宇豪於警詢、偵訊（警卷第47至51頁、偵
    一卷第25頁）分別證述之情節相符，並有高雄醫學大學附設
    中和紀念醫院診斷證明書1份、現場監視器畫面翻拍照片1份
    （警卷第23、69至73頁）在卷可稽，被告前揭任意性之自白
    核與事實相符，自得作為本件論科之依據。
　㈡被告於本院審理時固否認伊於行為時明知同行之共犯葉○威、
    林○彰、周○杰等3人均屬少年，而爭執不應加重其刑云云，
    惟檢察官係以被告與上揭葉○威少年等3人共犯本件犯罪而起
    訴，有起訴書可考，而被告於原審準備程序及原審審理時均
    已表示對檢察官起訴之事實承認等語（原審審原訴卷第39、
    57、61頁），均如前述；又於110年11月17日原審審理時經
    審判長諭知「被告可能涉犯兒童及少年福利保障法第112條
    第1項規定，加重其刑」時，被告答稱「沒有意見」等語；
    辯護人則回覆稱「被告當時也才剛滿20歲，沒有意見」等語
    （原審及本院之辯護人均相同），被告上訴後否認上情，核
    係事後卸責之詞，難予採信。本案事證明確，被告上開意圖
    供行使之用而攜帶兇器在公共場所聚集三人以上下手實施強
    暴之犯行，堪予認定。
三、論罪科刑：
  ㈠按安全帽之質地堅硬，客觀上足以對人之身體、生命之安全
    構成威脅，而具危險性，自屬刑法第321條第1項第3款之兇
    器無訛。本件被告係成年人，於事實欄所載時地竟夥同少年
    葉○威等人意圖供行使之用攜帶性質屬兇器之安全帽等物，
    在公共場所聚集三人以上下手實施強暴行為，均如前述。核
    被告所為，係犯兒童及少年福利與權益保障法第112條第1項
    前段、刑法第150條第2項第1款、第1項後段之成年人與少年
    意圖供行使之用而攜帶兇器在公共場所聚集三人以上下手實
    施強暴罪。被告與少年葉○威、林○彰、周○杰及及5名名籍不
    詳之成年人，就上揭犯行有犯意聯絡及行為分擔，應論以共
    同正犯。又刑法條文有「結夥三人以上」者，其主文之記載
    並無加列「共同」之必要（最高法院79年度台上字第4231號
    判決意旨參考），是刑法第150條以「聚集三人以上」為構
    成要件，應為相同解釋，故主文之記載即不再加列「共同」
    等文字。
  ㈡按犯刑法第150條第1項之罪，而有下列情形之一者，得加重
    其刑至2分之1：一、意圖供行使之用而攜帶兇器或其他危險
    物品犯之…，同條第2項第1款定有明文。查上開得加重條件
    屬於刑法之相對加重條件，並非刑法之絕對應加重條件，是
    以事實審法院應依個案具體情狀，考量當時客觀環境、犯罪
    情節及危險影響程度、被告涉案程度等事項，綜合權衡考量
    是否有加重其刑之必要性。審酌本件被告雖為上揭強暴犯行
    ，惟現場聚集之人數非多、而在場之葉○威等少年3人均係以
    徒手為之，且施行暴力時間非長，造成之危害程度並非重大
    ，兼衡被告行兇所用之安全帽雖質地堅硬，然被告供稱係於
    現場取得的，非其所有等語（原審審原訴卷第39頁），本院
    認被告尚不必依上開規定，予以加重其刑。
  ㈢按刑法總則之加重，係概括性之規定，所有罪名均一體適用
    ；刑法分則之加重，係就犯罪類型變更之個別犯罪行為予以
    加重，成為另一獨立之罪名。兒童及少年福利與權益保障法
    第112條第1項前段所定：「成年人教唆、幫助或利用兒童及
    少年犯罪或與之共同實施犯罪或故意對其犯罪者，加重其刑
    至二分之一」，其中成年人教唆、幫助或利用兒童及少年犯
    罪或與之共同實施犯罪之加重，並非對於個別特定之行為而
    為加重處罰，其加重係概括性之規定，對一切犯罪皆有其適
    用，自屬刑法總則加重之性質；至故意對兒童及少年犯罪之
    加重，係對被害人為兒童及少年之特殊要件予以加重處罰，
    乃就犯罪類型變更之個別犯罪行為予以加重，則屬刑法分則
    加重之性質（最高法院108年度台上字第174號判決意旨參考
    ）。本件被告行為時係成年人，其與少年葉○威等3人共同犯
    本件之罪，應依兒童及少年福利與權益保障法第112條第1項
    前段之規定，加重其刑。
　㈣又按犯罪之情狀顯可憫恕，認科以最低度刑仍嫌過重者，得
    酌量減輕其刑，刑法第59條定有明文。本件被告係因一時衝
    動、思慮不周所致，主觀之惡性非重，並參以少年葉○威等3
    人就傷害犯行已與告訴人達成和解，有和解書影本3份在卷
    可參（偵一卷第31至35頁），被害人所受損害已有減輕，依
    被告涉案之情節，倘論以刑法第150條第1項後段之法定最低
    度刑即有期徒刑6月，確屬情輕法重而有顯可憫恕之情狀，
    爰依刑法第59條之規定，酌減其刑。
　㈤被告同時有加重及減輕其刑之事由，依法先加重後減輕之。
四、撤銷原判決之理由：
　㈠原審認被告罪證明確，而予論科，固非無見。惟查⒈本件被告
    係成年人而與少年葉○威等3人共同犯本件之罪，業如前述，
    核其性質係屬刑法總則加重之類型，檢察官以被告係犯刑法
    第150條第1項前段之規定而對被告提起公訴，並無不合，法
    院審理時尚無須變更法條而予適用，原判決認應依法變更法
    條而依兒童及少年福利與權益保障法第112條第1項前段、刑
    法第150條第1項後段之規定處斷，非無誤會；⒉被告所犯刑
    法第150條第1項後段之罪，其法定刑為6月以上5年以下有期
    徒刑，原判決審酌全情而分別予加重減輕其刑並論處被告有
    期徒刑5月，固非無見，惟未同時依刑法第41條第1項之規定
    諭知易科罰金及其折算之標準，亦有未合。
　㈡檢察官認本件並無科以最低刑度仍嫌過重之情狀，原審竟依
    刑法第59條之規定酌減其刑，尚有未當等由；被告以伊行為
    時不知共犯葉○威等3人仍係少年，原審竟適用兒童及少年福
    利與權益保障法第112條第1項前段之規定予以加重其刑，顯
    有未合，原審量刑過重等由，分別指摘原判決不當，提起上
    訴，固均難認有理由，惟原判決既有上揭可議之處，仍屬無
    可維持，應由本院撤銷改判。審酌被告攜帶兇器在公共場所
    實施暴力犯行，所為實有不該；惟念其犯後於原審審理時即
    能坦承犯行，態度尚可，兼衡其自陳為高職肄業，入監前從
    事汽車烤漆工作，未婚，有一個小孩已由他人收養，與父母
    同住等智識、家庭及經濟狀況，暨其等犯罪之動機、目的、
    手段、所生損害等其他一切情狀，仍如原審量處有期徒刑5
    月，並諭知如易科罰金以新臺幣1000元為折算1日之標準。
  ㈢安全帽1頂，雖屬供被告犯本件犯罪所用之物，惟未據扣案，
    且非被告所有，不另予宣告沒收。
五、據上論結，應依刑事訴訟法第369條第1項前段、第364條、
    第299條第1項前段，兒童及少年福利與權益保障法第112條
    第1項前段，刑法第28條、第150條第1項後段、第2項第1款
    、第59條、第41條第1項，刑法施行法第1條，判決如主文。
本案經檢察官林恒翠提起公訴，檢察官呂乾坤提起上訴，檢察官
郭振昌到庭執行職務。
中　　華　　民　　國　　111 　年　　5 　　月　　5 　　日
                  刑事第九庭    審判長法  官  莊崑山
                                      法  官  惠光霞
                                      法  官  陳明富
以上正本證明與原本無異。
如不服本判決應於收受本判決後20日內向本院提出上訴書狀，其
未敘述上訴理由者，並得於提起上訴後20日內向本院補提理由書
狀（均須按他造當事人之人數附繕本）「切勿逕送上級法院」。
中　　華　　民　　國　　111 　年　　5 　　月　　5 　　日
                                      書記官  曾允志
附錄本判決論罪科刑法條：
兒童及少年福利與權益保障法第112條
成年人教唆、幫助或利用兒童及少年犯罪或與之共同實施犯罪或
故意對其犯罪者，加重其刑至二分之一。但各該罪就被害人係兒
童及少年已定有特別處罰規定者，從其規定。
對於兒童及少年犯罪者，主管機關得獨立告訴。

中華民國刑法第150條
在公共場所或公眾得出入之場所聚集三人以上，施強暴脅迫者，
在場助勢之人，處1年以下有期徒刑、拘役或10萬元以下罰金；
首謀及下手實施者，處6月以上5年以下有期徒刑。
犯前項之罪，而有下列情形之一者，得加重其刑至二分之一：
一、意圖供行使之用而攜帶兇器或其他危險物品犯之。
二、因而致生公眾或交通往來之危險。